【裁判字號】    90,台上,2284
【裁判日期】    900419
【裁判案由】    重傷害
【裁判全文】
最高法院刑事判決                                九十年度台上字第二二八四號
    上訴人  臺灣高等法院檢察署檢察官
    被  告  乙○○
            甲○○
右上訴人因被告等重傷害案件，不服台灣高等法院中華民國八十七年十二月四日第二
審判決（八十七年度上訴字第二九四六號，起訴案號：台灣桃園地方法院檢察署八十
六年度偵字第一六三八三號），提起上訴，本院判決如左：
    主  文
原判決撤銷，發回臺灣高等法院。
    理  由
本件原判決認定被告甲○○因左傳祥（下稱左某）積欠其新台幣（下同）八千元未還
，心生怨懟，遂於民國八十四年十二月二十一日二十一時許，夥同被告乙○○駕車先
至其友人處借得西瓜刀一把，連同乙○○所有之鋁棒一支均放置於車內。旋前往左某
之朋友張玉珠住處，向張女追問左某之去向；張女即帶被告二人至桃園縣龍潭鄉○○
村○○街十二巷八號左某住處。被告二人見左某前來應門，即向其索債，並欲將其強
押離去。惟左某否認欠債，不願上車並跑離現場。被告二人即基於傷害之犯意聯絡，
分別至車內取出預藏之鋁棒及西瓜刀追砍左某。乙○○持鋁棒追趕左某時，被左某之
阿姨及妹妹等人攔住。而甲○○則持西瓜刀追砍左某之四肢，致左某受有右手裂傷併
右第一至第五指屈肌腱斷裂、左手掌分段式不全截肢併血管肌腱斷裂及掌骨骨折、右
大腿及左小腿裂傷併肌腱斷裂之傷害等情。因而撤銷第一審判決，改判論處被告等共
同傷害人之身體（乙○○為累犯）罪刑，固非無見。
惟查，(一)、按告訴乃論之罪，其告訴應自得為告訴之人知悉犯人之時起，於六個月內
為之。又告訴乃論之罪，其告訴已逾告訴期間者，法院應諭知不受理之判決，刑事訴
訟法第二百三十七條第一項、第三百零三條第三款分別定有明文。原判決認定被告二
人分持鋁棒及西瓜刀追砍左某，致左某身受前揭各傷之行為，係犯刑法第二百七十七
條第一項之普通傷害罪。倘若此項認定無訛，則該罪依同法第二百八十七條前段之規
定，須告訴乃論。而查左某與被告二人早已相識，其於八十四年十二月二十一日晚間
二十一時許被追砍時，已知悉加害人為被告二人；惟其竟遲至八十六年八月六日始具
狀向台灣桃園地方法院檢察署提出告訴，有其告訴狀附卷及該告訴狀所載內容可稽（
見偵查卷第一頁反面、第二面）。且左某於本件案發後並未向轄區警察機關即桃園縣
警察局平鎮分局報案或提出告訴，亦有該分局八十六年九月一日平警分刑字第七九八
九號函一份附卷可按（見偵查卷第十六頁正反面）。是左某具狀向台灣桃園地方法院
檢察署提出本件告訴時，顯已逾六個月之告訴期間。茲原判決既認定被告等係犯刑法
第二百七十七條第一項之普通傷害罪，而告訴人之告訴又已逾期，自應依據前開法條
之規定，諭知不受理之判決。乃原審竟仍為實體科刑之判決，依上說明，自有判決不
適用法則之違法。(二)、按審理事實之法院，本乎發見實質的真實之本旨，對於案內一
切與罪名成否、論罪科刑有關之證據，除認為不必要者外，均應詳為調查，然後基於
調查所得之心證，以為判斷之基礎。故證據雖已調查，若尚有其他必要部分並未調查
，即與證據未經調查無異，如遽行判決，仍難謂無應於審判期日調查之證據而未予調
查之違法。原判決認定被告二人基於傷害之犯意聯絡，分持鋁棒及西瓜刀追砍左某，
致左某身受前揭各傷等情，而論以普通害罪。其理由雖說明：雖然被害人左某雙手已
無法自由彎曲及伸直，左腳腳趾無法伸直，但所受傷害仍未達毀敗雙手、左腳機能之
重傷害程度，而屬普通傷害云云。惟查左某因遭被告等追砍，致受有右手裂傷併右第
一至第五指屈肌腱斷裂、左手掌分段式不全截肢併血管肌腱斷裂及掌骨骨折、右大腿
及左小腿裂傷併肌腱斷裂之傷害，經送醫治療及回診後，其雙手仍無法自由彎曲及伸
直，且左腳腳趾無法伸直，僅右腳功能正常等情，有財團法人長庚紀念醫院八十五年
二月十六日甲診字第三八四八七九二號診斷證明書、八十六年十一月五日長庚院法
字第○五四四號函附病歷資料影本，及八十七年二月二日長庚院法字第○○四九號
函在卷可稽（見偵查卷第三頁反面、第七十至一○八頁、一審卷第六十三頁）。且被
告等所持西瓜刀鋒利無比，用以砍人四肢，足以砍斷手腳，又依卷附長庚紀念醫院手
術記錄單及左某雙手受傷之照片影本觀之，其左手掌心斷裂長度已達約四分之三以上
，僅餘大姆指側緣與手腕相連；而右手掌肌鍵亦有嚴重割斷裂傷之情形，其傷勢甚為
嚴重（見偵查卷第八十三頁、第九十一頁）。而左某於原審調查時亦陳稱：「（你的
傷勢現在情況如何？）我的左手掌已無法彎曲握拳，左手指也已萎縮，右手手掌也無
法彎曲，需靠外力幫忙，左腳趾無法使力，筋會疼痛難耐……」等語。經原審當場勘
驗左某雙手及左腳情況，亦與左某所述情形相符，有原審訊問筆錄可稽（見原審卷第
二十六頁反面、第二十七頁）。左某雙手掌之傷勢甚為嚴重，經治療後仍無法彎曲，
且左手指亦有萎縮之情形，則其雙手之機能是否已有喪失毀敗之情形，被告等是否僅
止於普通傷害，而無重傷害之犯意﹖即難謂全無調查審究之餘地。究竟左某之雙手是
否仍具有抓、握、舉之基本功能？其左腳趾無法使力伸直，有無影響其左下肢之站立
、伸曲、行走等基本能力？又左某目前之生活起居（如飲食、沐浴、書寫文字等）能
否自理？是否須倚賴他人協助？以上疑點與判斷本件被告等所為究應論以刑法第二百
七十八條第一項之重傷害罪，抑同條第二項之重傷未遂罪，或應論以同法第二百七十
七條第一項之普通傷害罪攸關，自有深入調查，並囑託專業醫療人員或機關就左某之
傷害對其身體功能所造成之具體影響，進一步詳予鑑定說明之必要。乃原審對此並未
詳予調查，徒以前揭空泛之詞，遽認左某所受之傷害尚未達毀敗雙手及左腳機能之重
傷害程度，而論以普通傷害罪，尚嫌調查未盡，自不足以昭折服。檢察官上訴意旨執
以指摘原判決不當，非無理由，應認原判決有撤銷發回之原因。
據上論結，應依刑事訴訟法第三百九十七條、第四百零一條，判決如主文。
中      華      民      國     九十     年      四      月     十九     日
                              最高法院刑事第七庭
                                  審判長法官  吳  雄  銘
                                        法官  池  啟  明
                                        法官  石  木  欽
                                        法官  郭  毓  洲
                                        法官  吳  三  龍
      右正本證明與原本無異
                                              書  記  官
中      華      民      國     九十     年      四      月    二十三    日


司法院資訊處製作；財團法人民間司法改革基金會備份。
